臺灣高雄地方法院刑事裁定　　　　　　 94年度交聲字第224號
原處分機關　交通部公路總局高雄區監理所
異　議　人　甲○○　男　57歲.
即受處分人
上列異議人因違反道路交通管理處罰條例案件，對於交通部公路
總局高雄區監理所於中華民國94年4月14日所為之裁決（原處分
案號：高監營字第裁80－T00000000 號）聲明異議，本院裁定如
下：
    主  文
異議駁回。
    理  由
一、原處分機關略以：受處分人即異議人甲○○（以下稱異議人
    ）於民國93年8 月14日12時35分許，駕駛車號XK—397 號營
    業貨運曳引車，行經台九線森永檢查哨之際，因所載貨物滲
    漏，為台東縣警察局大武分局森永派出所員警以東警交字第
    T00000000 號舉發違反道路交通管理事件通知單逕行舉發，
    該機關爰依道路交通管理處罰條例第30條第1 項第2 款之規
    定，以高監營字第裁80－T00000000 號裁決裁處異議人：「
    一、罰鍰新台幣玖仟元整，並依第63條第1 項記違規點數共
    2 點，罰鍰限於94年5 月14日前繳納。二、上開罰鍰逾期不
    繳納之處分：(一)自94年5 月15日起易處吊扣駕駛執照3 個月
    ，並限於94年5 月29日前繳送。(二)94年5 月29日前未繳送駕
    駛執照者，自94年5 月30日起易處吊銷，並逕行註銷駕駛執
    照。(三)駕駛執照吊（註）銷後，自94年5 月30日起一年內不
    得重新考領駕駛執照。」等語。
二、聲明異議意旨則謂：異議人皆將車身覆蓋妥適才行車；且本
    件係經異議人申訴後，大武分局始將舉發理由改為民眾檢舉
    ，惟依道路交通管理處罰條例第7 條之1 明文規定民眾檢舉
    得敘明違規事實或檢具違規證據資料，經查證屬實者即應舉
    發，故大武分局舉發之理由與規定顯有不符，為此爰聲明異
    議，請求撤銷原處分云云。
三、按汽車裝載時，所載貨物滲漏、飛散或氣味惡臭者，處汽車
    駕駛人新台幣3,000 元以上、9,000 元以下罰鍰；又汽車駕
    駛人有上開行為時，除依原條款處罰鍰外，並記違規點數2
    點，道路交通管理處罰條例第30條第1 項第2 款及同條例第
    63條第1 項第2 款分別定有明文。次依道路交通安全規則第
    77條第1 項第1 款之規定，汽車裝載時，裝載容易滲漏、飛
    散、氣味惡臭之貨物，能防止其發洩者，應嚴密封固，裝置
    適當。再者，裝載砂石、土方之傾卸框式大貨車及傾卸框式
    半拖車，公路監理機關經檢驗查核其已依高速公路交通管制
    規則第18條第1 項第1 款及道路交通安全規則第77條第1項
    第1 款之規定，裝設機械式可密覆裝置或備有帆布能緊密覆
    蓋貨廂裝置及標示者，即登檢為砂石專用車，裝載砂石土方
    車輛使用專用車輛或專用車廂規定第3 條第7 款亦有明文。
    經查：
（一）異議人前於93年8 月14日12時35分許，駕駛車號XK—397
      號營業貨運曳引車，行經台九線森永檢查哨之際，因車身
      帆布未能蓋妥，以致所載砂石滲漏，經警攔查並當場舉發
      等情，業據證人即台東縣警察局大武分局森永派出所員警
      鄭吉良到庭證述屬實，並有有現場照片6 紙，及東警交字
      第T00000000 號舉發違反道路交通管理事件通知單1 件在
      卷可稽；復經台東縣警察局大武分局查處無誤，有卷附該
      局94年3 月31日武警交字第0940001130號函可佐，是此部
      分之事實，堪予認定。。
（二）異議人雖執前詞置辯，然本院審諸道路交通管理處罰條例
      第30條第1 項第2 款係對「所載貨物滲漏、飛散或氣味惡
      臭者」所設之處罰，立法意旨係在防止所裝載之貨物滲漏
      、掉落、飛散或臭氣外洩致生危害交通安全或污染道路環
      境之行為；且參以證人鄭吉良於本院審理中業已詳述：「
      （所謂覆蓋不完全是何意？）因為一般砂石車裝載砂石上
      路時，帆布要覆蓋到後欄板部分才算合格，不然行駛中會
      有掉落砂石情形，所以我們攔查該車的時候，很明顯就可
      以從外觀看清楚覆蓋沒有完全」、「（帆布除了覆蓋到後
      欄板外，前面要覆蓋到何處才算合格？）從車斗最前方一
      直覆蓋到後欄板才算合格。不然行駛中砂石會有掉落情事
      」等語屬實。再經本院詳閱上開卷附現場照片所示，異議
      人駕駛之XK—397 營業貨運曳引車，其車斗（車身車牌為
      J721號）顯有帆布未能緊密覆蓋完整車斗、車身後欄板亦
      未確實與車身接合並留有相當之縫細，且有些許小砂石散
      落於現場路面等情事，是以異議人空言辯稱業已將車身覆
      蓋妥適後方始行車云云，要屬卸責之詞，實無足採。
（三）再衡諸本件舉發警員鄭吉良為依法執行交通勤務之警員，
      與異議人並不相識，亦無仇怨，其依法執公務，應無任意
      設詞誣攀異議人之理。且交通警員掣單舉發違反道路交通
      管理處罰條例所列之違規事實，本質上為行政處分，係公
      務員基於職務上權力，依法就特定之具體事件所為具有公
      法上效果之單方行政行為，基於公務員為公法上行為具有
      公信力之原則，該行政處分當可被推定為真正，其據以依
      法處分之事實認定亦為真正無誤。本此公信原則，立法者
      賦予行政機關制定違反道路交通管理事件統一裁罰基準及
      處理細則，使勤務警員得當機處分以達其維護交通秩序、
      安全之行政目的，否則國家行政勢必窒礙難行。據此，刑
      事訴訟法就犯罪證據相關規定中，與屬行政秩序罰之交通
      違規裁罰本質不合之部分，自不在準用之列。是以異議人
      既未能舉證敘明員警舉發有何違誤情事，本院復查無任何
      證據足資證明確有捏造事實、違法取締之情事，則值勤員
      警本其維護交通秩序、安全職責所為之舉發，自應受到合
      法、正確之推定。從而異議人上開違規行為事證明確，自
      堪採信。
（四）次者，依道路交通管理處罰條例第7 之1 規定，對於違反
      本條例之行為者，民眾得敘明違規事實或檢具違規證據資
      料，向公路主管或警察機關檢舉，經查證屬實者，應即舉
      發。細繹此一規定之旨趣，僅係賦予民眾「檢舉」之權利
      ，受理檢舉之公路主管或警察機關仍應根據所有證據審慎
      研判，經認定確有違規事實後，始得依法予以「舉發」，
      二者性質迥異，要非謂一經民眾檢舉違規事實即發生處罰
      之效力，合先敘明。是以本件業由證人鄭吉良證稱係於執
      行交通稽查勤務中，在道路上發現異議人所駕駛之營業貨
      運曳引車有覆蓋不完全且掉落碎石之情形，遂予以攔查等
      語無訛，從而本件無論是否前經民眾舉發後方始前往攔查
      ，異議人上開違規事實既經承辦員警當場攔查、採證，確
      認無誤後加以舉發，其舉發程序即屬於法無違，尚難徒以
      未見民眾舉發之證據資料，即率爾辯稱本件舉發過程違法
      云云。
四、綜前所述，異議人上開違規事實堪予認定，原處分機關依據
    道路交通管理處罰條例第30條第1 項第2 款之規定為前揭裁
    決，要無違誤，量罰亦甚妥適，應予維持。職是，本件異議
    為無理由，應駁回之。
據上論斷，應依道路交通管理處罰條例第87條第2 項，道路交通
案件處理辦法第19條，裁定如主文。
中    華    民    國    94    年    5     月    20    日
                  交通法庭  法  官 陳明呈
以上正本證明與原本無異。
如不服本裁定，應於收受送達後5 日內向本院提出抗告狀。
中　　華　　民　　國　　94　　年　　5 　　月　　23　　日
　　　　　　　　　　　　　　書記官 林明忠
